【裁判字號】    98,上訴,1275
【裁判日期】    980825
【裁判案由】    常業詐欺等
【裁判全文】
臺灣高等法院臺中分院刑事判決        98年度上訴字第1275號
上  訴  人  臺灣臺中地方法院檢察署檢察官
上  訴  人
即  被  告  丙○○
被      告  戊○○
被      告  甲○○
前列三人共同
指定辯護人  本院公設辯護人丁○○
上列上訴人因被告常業詐欺等案件，不服臺灣臺中地方法院94年
度重訴字第2650號中華民國97年8月28日第一審判決（起訴案號
：93年度偵字第18779號、93年度核退偵字第182號、94年度偵字
第1930、7615、9649、10486號），提起上訴，本院判決如下：
    主  文
上訴駁回。
    犯罪事實及理由
一、本案經本院審理結果，認第一審判決認事用法及量刑均無不
    當，應予維持，並引用第一審判決書記載之犯罪事實、證據
    及理由（如附件）。
二、檢察官上訴意旨略以：本件被告丙○○雖以「林珈萱」之名
    義往來，但以被告戊○○於偵查中陳稱對於被告丙○○是否
    叫林珈萱，伊沒有印象等語，參以被告丙○○之姓為「劉」
    並非「林」，及最高法院對於若無代理權而假冒本人之代理
    人名義制作虛偽有價證券或私文書者，亦認應構成偽造有價
    證券罪或偽造私文書罪（最高法院95年度第19次刑事庭會議
    決議）等節，足見「林珈萱」並不足以表彰被告丙○○本人
    ，因之縱被告丙○○、戊○○及甲○○3人共謀以「林珈萱
    」之名義簽發本票，亦應有偽造有價證券罪之適用；況本件
    被告丙○○等3人並非以「林珈萱」名義，而係以「林茄萱
    」之名義簽發本票，參以證人即被害人乙○○於偵查及審理
    中均證稱：伊看到本票上之名字不對時，曾追問被告甲○○
    ，被告甲○○還告訴伊有改名字乙節，益徵被告3人確有以
    本無其人之「林茄萱」名義簽發本票之犯意，否則若係被告
    戊○○等誤寫所致，渠3人大可直接對乙○○陳稱係寫錯等
    情，而毋需再向證人乙○○謊稱改名字以之遮掩。又被告甲○○於偵訊時先則陳稱並未拿本票給被害人乙○○，僅係受
    丙○○之委託去拿錢而已，且收取之新臺幣（下同）40萬元
    亦交給丙○○等語，嗣經檢察官提示鑑識報告後，復陳稱係
    丙○○將本票交付予伊，且本票上之日期、金額及簽名均已
    填好等語，而被告戊○○於偵訊時亦係陳稱沒有要被告甲○○拿本票去向乙○○取錢，本票及切結書是何人所寫，伊不
    知道等節，其後被告甲○○於審理中則自承：本票及借據上
    之簽名是被告戊○○要伊代簽的，金額及日期則是被告戊○○之朋友寫的等節，而被告戊○○則陳稱：本票上的日期及
    金額均是伊寫的，簽名則是被告甲○○簽的等語，足認被告
    甲○○與戊○○於填寫本票時有偽造有價證券之犯意極明，
    否則焉需於偵查中對於有無持本票向乙○○收取款項及本票
    上之日期、簽名係何人簽填等事多所隱匿；因之，本件被告
    戊○○及甲○○是否確經被告丙○○之同意而以「林茄萱」
    名義簽發本票，亦值商榷等語。被告丙○○上訴意旨略以：
    其固於八十九年十月八日任職，惟於九十年離職，至九十一
    年底才又去上班，應非屬累犯等語。
三、經查：
(一)證人即被害人乙○○於原審審理時證稱：「（丙○○第一次
    打電話給你時，有無說她叫何姓名？）沒有，我是之後才問
    她叫什麼，她說她叫林珈萱。」、「（戊○○跟你見過幾次
    面，他是否知道丙○○是用林珈萱之名字來跟你交往？）這
    我不清楚，但有時侯，我找不到林珈萱時，打電話問戊○○
    林珈萱人時，他都知道我要找的人是誰。」、「（你跟丙○○總共外出幾次？）約四、五次，但是如果戊○○有在場約
    二、三次。」等語（見原審九十七年四月十一日審判筆錄）
    ，證人丙○○於原審證稱：「我是用代號一九九號，藝名是
    林珈萱，但這是比較好的客人才會這樣講，我也只有跟乙○○講過。」、「（又有何人知道你又叫林珈萱？）戊○○知
    道，因為戊○○是主管。」等語（見原審九十七年四月十一
    日審判筆錄）顯見被告丙○○於認識被害人乙○○之初即以
    「林珈萱」之名義與乙○○交往，在乙○○之認知「林珈萱
    」即為被告丙○○，且被告戊○○亦知被告丙○○係以「林
    珈萱」之名義與乙○○交往。是檢察官上訴意旨稱：被告戊○○於偵查中陳稱對於被告丙○○是否叫林珈萱，伊沒有印
    象等語，或係被告戊○○偵訊時之卸責之詞，顯不足採信；
    被告即證人丙○○於偵查中證稱：伊與乙○○交往時，有跟
    戊○○說，有向乙○○說要四十萬元給伊贖身、當天乙○○
    要交四十萬元時，伊剛好沒空，伊打電話給戊○○等語（見
    九十四年偵字第七六一五號卷第一四一、一四二頁）、復證
    稱：伊有跟戊○○說乙○○要幫伊贖身，伊有叫戊○○去拿
    錢，戊○○拿錢予伊時，戊○○說他叫甲○○去拿的等語（
    見同上偵卷第一四七頁）、於原審審理時證稱：「（你有告
    訴戊○○說乙○○要看到本票及借據，才要借給你錢嗎？）
    我有跟他說。」等語（同上審判筆錄），證人乙○○於原審
    證稱：「（你當初同意要借錢給丙○○還錢時，有無約定還
    錢的地點？）沒有，但丙○○說會有人打電話給我，然後再
    約地點。」、「（你如何確定打電話給你的人就是可以還錢
    給他的人？）打電話的人有問我說，問我是否就要幫林珈萱
    還錢的人，我說是，然後我就問他要在何處還錢，我們就約
    定在台中市某家簡餐店內交付四十萬元的款項。」、「（當
    時跟你取四十萬元的人是否在庭上？）有的，即甲○○，當
    時只有他一人去。」、「（本案借據及本票是否就是你交付
    金錢之人當你的面撕掉的？）是的。」等語（同上審判筆錄
    ）。據此以觀，顯然被告丙○○有參與被告戊○○、甲○○
    之詐騙乙○○四十萬元之事，況被告戊○○直指有告知以林
    珈萱之名義簽發本票，是原審推論即令被告丙○○於原審稱
    伊未授權戊○○、甲○○以「林珈萱」之名義簽發本票云云
    （於本院未再爭執），惟戊○○、甲○○、丙○○三人既共
    謀詐騙乙○○，且當乙○○表示要看到丙○○向公司借款之
    借據、本票後，丙○○亦即告知戊○○，縱使丙○○未明確
    表示欲由戊○○製作該借款之證明以向乙○○行騙，亦足認
    丙○○對於戊○○、甲○○以「林珈萱」之名義簽發本票，
    並未違反其本意而有概括之授權，故上開簽發本票之行為當
    亦在三人共同詐騙之謀議內，與卷內資料相符，原審推論合
    於經驗、論理法則，並無不當。檢察官上訴意旨謂被告戊○○、甲○○無代理權尚乏依據。檢察官上訴意旨復以：況本
    件被告丙○○等三人並非以「林珈萱」名義，而係以「林茄
    萱」之名義簽發本票，參以證人即被害人乙○○於偵查及審
    理中均證稱：伊看到本票上之名字不對時，曾追問被告甲○○，被告甲○○還告訴伊有改名字乙節，益徵被告三人確有
    以本無其人之「林茄萱」名義簽發本票之犯意，否則若係被
    告戊○○等誤寫所致，渠三人大可直接對乙○○陳稱係寫錯
    等情，而毋需再向證人乙○○謊稱改名字以之遮掩等語。此
    部分原審亦已詳述被告戊○○、甲○○乃因不知丙○○之別
    名「林珈萱」三字如何書寫，僅係憑音才將「珈」誤寫成「
    茄」字而為「林茄萱」之名義簽發本票等情，經核要無不合
    之處。再者，以被告戊○○、甲○○於前往取款之際，即以
    電話確認乙○○係為林珈萱還錢之人，其等對林珈萱並無誤
    認之情，即令被告甲○○於被乙○○追問何以係「林茄萱」
    而非「林珈萱」時，甲○○有謊稱改名字之情，然是否因而
    得知已發生上開錯誤，而為事後圓謊之舉，尚未可知，但尚
    無法反推有上訴意旨所指之情則甚為明確。
(二)固然被告甲○○、戊○○對於有無持本票前去向乙○○拿錢
    乙節，前後有所不一，惟至少可認被告丙○○對於被告戊○○、甲○○以「林珈萱」之名義簽發本票，並未違反其本意
    而有概括之授權，已如前述，檢察官上訴意旨質疑被告甲○○、戊○○未經授權尚難謂有充分之證據。再者，既該本票
    經被告丙○○概括授權以被告丙○○在被告戊○○分店之藝
    名「林珈萱」簽發，而乙○○亦認知其係要為「林珈萱」贖
    身而要求當面撕掉該本票，則該本票之上述之記載，實足以
    表彰係丙○○以「林珈萱」之名義為之意旨，再參以被告戊○○、甲○○、丙○○係以該本票作為丙○○向公司借款之
    證明，尚難憑此遽認有何行使偽造有價證券之犯意。
(三)被告丙○○係於八十九年十月間參與本案，於九十年離職，
    至九十一年底才又去上班等情，已據被告丙○○供承在卷，
    核被告丙○○所為係常業犯，乃數個相同犯罪行為只成立一
    罪名，為實質上一罪，其犯罪成立自以一開始參與即屬之，
    是其再犯本罪之時間自應自八十九年十月起算，而其前所犯
    之賭博罪係於八十七年七月十四日易科罰金執行完畢，有台
    灣高等法院被告前案紀錄表在卷可稽，是該罪執行完畢之日
    ，距本罪八十九年十月起算，為五年以內，原審因而論以累
    犯，並無違誤。
(四)綜上所述，檢察官及被告丙○○之上訴，均無理由，應予駁
    回。
(五)被告甲○○經合法傳喚，無正當理由不到庭，爰不待其陳述
    ，逕行判決。
四、據上論斷，應依刑事訴訟法第373條、第368條、第371條，
    判決如主文。
本案經檢察官己○○到庭執行職務。
中    華    民    國    98    年    8    月    25     日
            刑事第三庭  審判長法  官  王  增  瑜
                              法  官  廖  柏  基
                              法  官  吳  進  發
以上正本證明與原本無異。
如不服本判決應於收受送達後十日內向本院提出上訴書狀，其未
敘述上訴理由者，並得於提起上訴後十日內向本院補提理由書（
均須按他造當事人之人數附繕本）「切勿逕送上級法院」。
                              書記官  柯  孟  伶
中    華    民    國    98    年    8    月    25     日


司法院資訊處製作；財團法人民間司法改革基金會備份。
